【裁判字號】    99,交抗,814
【裁判日期】    990910
【裁判案由】    聲明異議
【裁判全文】
臺灣高等法院臺中分院交通事件裁定     99年度交抗字第814號
抗 告 人即
原處分機關  交通部公路總局臺中區監理所彰化監理站
法定代理人  乙○○
受處分人    甲○○
上列抗告人因受處分人違反道路交通管理處罰條例聲明異議案件
，不服臺灣彰化地方法院中華民國99年7月20日所為裁定（98年
度交聲字第1696號），提起抗告，本院裁定如下：
    主  文
抗告駁回。
    理  由
一、抗告意旨略以：(一)證人莊宗龍於原審訊問時具結證稱：邱國
    一雖曾駕駛受處分人甲○○（以下稱受處分人）所有車牌號
    碼7H-9128號車輛至其豬舍處欲抓豬隻，然其忘記詳細時間
    為何，又邱國一駕車離去後，其發現遺留有車牌1面在其豬
    舍處，原其不知悉為何人所遺失，心想待這段期間來過豬舍
    之其他人再次返回豬舍時，再詢問即可，復因報警處理很麻
    煩，故未報警處理，因邱國一於過1週後，至其豬舍處，其
    發現邱國一所駕駛車輛前方並未懸掛車牌云云，依常理，車
    輛前號牌若有遺失未懸掛，該車輛駕駛人自車輛外觀一望即
    可知悉，何以邱國一至莊宗龍之豬舍後隔1週後才為外人告
    知其車輛前方並未懸掛車牌，是受處分人辯稱並非故意未懸
    掛車牌，實與常理有違。(二)人民違反法律上之義務而應受行
    政罰之行為，法律無特別規定時，雖不以出於故意為必要，
    仍須以過失為其責任條件，但應受行政罰之行為，僅須違反
    禁止規定或作為義務，而不以發生損害或其危險為其要件者
    ，推定為有過失，於行為人不能舉證證明自己無過失時，即
    應受處罰（司法院大法官會議釋字第275號解釋參照）。再
    按諸道路交通管理處罰條例第12條第1項第7款規定，只須汽
    車已領有號牌而未懸掛者，汽車所有人即應受罰，揆其立法
    意旨係為使用路人輕易知悉行駛於路上之車輛為何人所有，
    藉以保障行車安全，維護社會秩序；換言之，道路交通管理
    處罰條例第12條第1項第7款之所以處罰未懸掛號牌之汽車所
    有人，乃係因號牌之於汽車，猶如身分證之於人，號牌實係
    辨別汽車之重要標誌，否則若滿街均係未依規定懸掛號牌之
    車輛，道路動力交通之安全性，乃至刑事案件之偵防，均將
    產生重大危害與阻礙，此猶可知車輛所有人應依規定懸掛號
    牌之重要性，實際使用該車輛之人又為領有合法駕照者，自
    當知悉應依規定懸掛號牌之重要性，然而駕駛人邱國一為警
    查獲為止，長達1週之期間內，卻均未曾發現上情，顯見其
    於使用該車輛之前，暨當日長達1週之使用期間內，對於車
    輛是否仍具有完整、合法之狀態且足供駕駛上路而為使用，
    仍有漏未檢查之疏失，實難謂無任何過失可言，請撤銷原裁
    定，另為適法之裁定云云。
二、按汽車行駛有牌照遺失或破損，不報請公路主管機關補發、
    換發或重新申請者，處汽車所有人新臺幣（下同）300元以
    上600元以下罰鍰，並責令改正、補換牌照或禁止其行駛，
    道路交通管理處罰條例第14條第1款定有明文；又按汽車號
    牌懸掛位置，除原設有固定位置外，汽車號牌每車兩面，應
    正面懸掛於車輛前後端之明顯適當位置懸掛固定；汽車號牌
    之一面或二面如遺失或損壞時，汽車所有人應向公路監理機
    關，重新申領牌照。但汽車號牌遺失者，應檢附警察機關車
    牌遺失證明單。汽車行車執照或拖車使使證如遺失或損壞時
    ，應由汽車所有人或拖車使用人申請補發或換發。道路交通
    安全規則第11條第1項第1款、第13條亦分別定有明文。
三、經查：
  (一)本件受處分人所有車牌號碼7H-9128號自用小貨車，於民國
    98年10月8日下午3時32分，交由證人邱國一駕駛，行經彰化
    縣永靖鄉○○路○段195號前，經員警以證人邱國一駕駛車輛
    ，未懸掛車前車牌行駛而攔檢舉發之事實，業經證人邱國一
    於原審法院訊問中具結證述明確（見原審卷第31背面至第32
    頁），並有彰化縣警察局彰警交字第I00000000號舉發違反
    道路交通管理事件通知單影本1份、交通部公路總局臺中區
    監理所彰化監理站98年11月20日彰監四字第裁64-I00000000
    號裁決書、舉發照片2張附卷可稽（見原審卷第9頁、第6頁
    、第7頁），此部分之事實，應可認定。
  (二)次查，證人莊宗龍於原審法院訊問時具結後證稱：邱國一雖
    曾駕駛前揭車輛至其豬舍處欲抓豬隻，然其忘記詳細時間為
    何，又邱國一駕車離去後，其發現遺留有車牌1面在其豬舍
    處，原其不知悉為何人所遺失，心想待這段期間來過豬舍之
    其他人再次返回豬舍時，再詢問即可，復因報警處理很麻煩
    ，故未報警處理，因邱國一於過1週後，至其豬舍處，其發
    現邱國一所駕駛車輛前方並未懸掛車牌，經比對後，方發覺
    該車牌為邱國一遺失之車牌，邱國一並表示因未懸掛前車牌
    而遭警方開單舉發等語（見原審卷第30至31頁正面）；另證
    人邱國一於原審法院訊問時亦具結後證稱：其曾駕駛前揭車
    輛至莊宗龍豬舍處抓豬隻，嗣經警方開單後，才逐一向他人
    詢問，有無發現其駕駛車輛之車牌，經向莊宗龍詢問後，方
    找回其所遺失於莊宗龍豬舍處之車牌，其有向莊宗龍表示因
    未懸掛前車牌而遭警方開單舉發之過程等語（見原審卷第31
    背面至32頁正面）明確。爰審酌證人莊宗龍、邱國一均無甘
    冒刑事訴追之危險，故意虛構迴護受處分人之必要，其等所
    述內容大致相符，應堪採信。是證人邱國一於98年10月8日
    下午3時32分駕駛前開車輛之際，該車前車牌1面業已遺失於
    證人莊宗龍所設之豬舍處之事實，應堪認定。
  (三)按違反行政法上義務之行為非出於故意或過失者，不予處罰
    ，行政罰法第7條第1項定有明文。亦即，現代國家基於「有
    責任始有處罰」之原則，對於違反行政法上義務之處罰，應
    以行為人主觀上有可非難性及可歸責性為前提，如行為人主
    觀上並非出於故意或過失情形，應無可非難性及可歸責性，
    故不予處罰。另按汽車有已領有號牌而未懸掛或不依指定位
    置懸掛情形者，處汽車所有人3,600元以上10,800元以下罰
    鍰，並禁止其行駛，道路交通管理處罰條例第12條第1項第7
    款定有明文。查證人邱國一於前揭時地駕駛車輛之際，該車
    前車牌1面業已遺失在證人莊宗龍所設之豬舍處之事實，已
    如前述，依上揭說明，受處分人或證人邱國一均當無故意或
    過失而未懸掛車前車牌之情狀，應堪認定，核與道路交通管
    理處罰條例第12條第1項第7款處罰之法定要件不符。
  (四)綜上所述，本件受處分人所有上揭車輛之車前車牌，於警方
    舉發前，業已遺失，並非受處分人因故意或過失不予懸掛，
    原處分機關援引道路交通管理處罰條例第12條第1項第7款規
    定所為之處分，於法尚有未合，原審因而認受處分人之異議
    為有理由，撤銷原處分，改諭知「甲○○汽車所有人汽車行
    駛有牌照遺失，不報請公路主管機關補發，處罰鍰600元」
    之處罰，本院經核並無違誤。抗告人不服原裁定提起抗告，
    請求撤銷原處分，惟並未提出有利之證據，抗告人之抗告，
    為無理由，應予駁回。
四、據上論斷，應依道路交通案件處理辦法第26條，刑事訴訟法
    第412條，裁定如主文。
中    華    民    國    99    年    9    月    10    日
                  刑事第十一庭  審判長法  官   郭同奇
                                      法  官   洪曉能
                                      法  官   許冰芬
以上正本，正本與原本無誤。
不得再抗告。
                                      書記官   賴成育
中    華    民    國    99    年    9    月    10    日

司法院資訊處製作；財團法人民間司法改革基金會備份。
